臺灣高等法院臺南分院刑事判決
109年度上易字第496號
上  訴  人  臺灣臺南地方檢察署檢察官
被      告  黃錦鐘


上列上訴人因被告竊盜案件，不服臺灣臺南地方法院109年度易
字第364號，中華民國109年7月20日第一審判決（起訴案號：臺
灣臺南地方檢察署109年度偵字第1931號），提起上訴，本院判
決如下： 
    主  文
原判決撤銷。
黃錦鐘犯毀越窗戶侵入住宅竊盜罪，累犯，處有期徒刑捌月。
未扣案之犯罪所得黃金項鍊陸條、鑽石項鍊參條、結婚鑽石對戒
壹對、萬寶龍鋼筆壹支及GUCCI手提包壹個均沒收，於全部或一
部不能沒收或不宜執行沒收時，追徵其價額。
    事  實
一、黃錦鐘前於民國（下同）105年間因竊盜案件，經臺灣臺中
    地方法院以105年度審易字第1252號判處有期徒刑7月，上訴
    後經臺灣高等法院臺中分院以105年度上易字第920號駁回上
    訴確定，於106年7月4日縮短刑期期滿而執行完畢。
二、詎其不知悔改，意圖為自己不法之所有，基於竊盜之犯意，
    於108年11月16日18時許，先駕駛車牌號碼000-0000號自用
    小客車（下稱系爭小客車）前往臺南市○○國小（下稱○○國小
    ）附近停放，並徒步至臺南市○○區○○路000號杜怡緣住處旁
    ，攀爬至杜怡緣住處0樓，再以不詳方式毀壞該住宅0樓主臥
    室之浴室窗戶鎖後，踰越該窗戶進入杜怡緣住處内(所涉毀
    損及侵入住居部分，未據告訴），徒手竊取杜怡緣所有放置
    在0樓房間内之黃金項鍊6條（價值約新台幣﹛下同﹜7萬元）
    、鑽石項鍊3條（價值約6萬元）、結婚鑽石對戒1對（價值
    約5萬元）、萬寶龍鋼筆1支（約1萬元）及GUCCI手提包1個
    （約值1萬元，合計價值約20萬元），得手後隨即離去。嗣
    經警據報調閱監視器錄影畫面而循線查獲。
三、案經杜怡緣訴由臺南市政府警察局佳里分局報告臺灣臺南地
    方檢察署檢察官偵查起訴。　　
    理  由
甲、證據能力部分：
一、本判決所引用屬於傳聞證據部分，均已依法踐行調查證據程
    序，且檢察官、被告均明示同意有證據能力，基於尊重當事
    人對於傳聞證據之處分權，及證據資料愈豐富愈有助於真實
    發現之理念，本院審酌該等證據作成時情況，並無違法取證
    之瑕疵，且無顯不可信之情形，以之作為證據應屬適當，均
    有證據能力。
二、本判決所引用其餘非供述證據部分，檢察官、被告均不爭執
    其證據能力，亦查無有違反法定程序取得之情形，與本案待
    證事實又具有關聯性，均得採為證據。
乙、實體方面：
一、訊據被告矢口否認有上開加重竊盜犯行，辯稱：伊當日因喝
    酒，為讓酒意消退，駕車至○○國小散步，沿著國小走了很大
    一圈。因踩到狗屎，遂自斜背包內拿出裝有鞋子之仿GUCCI
    之手提包（下稱仿冒包），更換鞋子後，將踩到狗屎的臭鞋
    子，放入該仿冒包拿在手上。該仿冒包雖與告訴人失竊之GU
    CCI包同款，但是伊在花壇夜市以350元購得之仿冒包，並無
    加重竊盜之犯行云云。
二、經查：
　㈠告訴人杜怡緣於108年11月16日18時35分許返回其住處後，發
    現其所有，放在住處2樓房間內之黃金項鍊6條、鑽石項鍊3
    條、結婚鑽石對戒1對、萬寶龍鋼筆1支及GUCCI手提包1個等
    物遭竊，而其住處2樓主臥室浴室窗戶鎖遭人破壞侵入等事
    實，業據證人即告訴人於警、偵訊中指證綦詳（見警卷第9-
    10、12-14頁，偵卷第27頁）。告訴人並於本院審理中陳稱
    竊賊是自其2樓主臥室之浴室窗戶侵入，該窗戶外面是伊住
    家後方，是空地，窗戶外面有一平台是放冷氣的室外機，一
    樓後面有採光罩，能用踩的方式上去2樓，所以竊賊是可以
    用踩的方式上來2樓，該2樓浴室窗戶原本是鎖著狀態，但已
    經被撬開等語明確（本院卷第98頁）。復有現場照片、告訴
    人遭竊手提包之同款包型照片等在卷可稽；又經本院當庭以
    GOOGLE地圖顯示告訴人住處街景圖，告訴人住處旁位於道路
    轉角處確有一空地（本院卷第121-122頁，該轉角空地旁廣
    告處後方即為告訴人住處），竊賊可自該空地攀爬侵入。則
    告訴人指證其住處遭人以事實欄所載方式侵入竊取其所有之
    上開物品等情尚非無據。
  ㈡本件事發後經警調閱告訴人住處監視錄影畫面結果，發現被
    告於事實欄所載時間，身上斜背一包包，行經告訴人住處附
    近時（下稱去程），其手上未提有包包，但於同日18時22分
    許反向行經同一路口時（下稱回程），除身上斜背之包包外
    ，又手持或抱著一長方形手提包（即被告所稱之仿冒包），
    有監視錄影翻拍照片在卷可稽（警卷第19-21頁，原審卷第5
    7-65頁），並經本院勘驗該監視錄影畫面明確，有勘驗結果
    及截圖在卷可參（本院卷第83-84、89頁），復有被告於原
    審提出當日手提或手抱之該仿冒包照片可按（原審卷第89頁
    ）；被告亦供認該監視錄影畫面斜背包包，及回程時左手持
    或抱著包包之人即為其本人無訛（警卷第19頁、本院卷第82
    -83頁），足認告訴人住處遭人侵入竊盜期間，被告確有行
    經告訴人住處附近，且其去程時左手未持有或抱著任何包包
    ，但於回程時其左手已持有或抱著與告訴人失竊之GUCCI包
    相類似之手提包。
  ㈢被告雖以上開情詞置辯。但查：
　１被告於迭次訊問中供述：伊是到麻豆找朋友，在小吃店喝酒
    按摩，怕直接回彰化會被警察攔查酒駕，駕駛系爭小客車剛
    好路過○○國小，想進學校跑步退酒，才會出現在○○國小周遭
    ；伊後車箱隨時都會有一套衣服跟鞋子，因為要下車運動，
    所以帶著衣服與鞋子準備更換。伊將該衣服及鞋子裝在仿冒
    包，再將該仿冒包放入伊斜背的包包，於散步途中踩到狗屎
    ，就從其身上斜背的包包內拿出該仿冒包，取出鞋子更換，
    又因踩到狗屎很臭，所以更換的鞋子放入該仿冒包後，就將
    該仿冒包拿在手上云云（警卷第2-4頁、偵卷第29-30頁）。
    伊在麻豆找朋友有喝酒，不敢直接上高速公路，想運動流汗
    就會退酒。伊從國小那邊走過來，走了很大一圈因有喝酒，
    伊要走遠一點運動把汗流出來，包包（仿冒包）是伊要去運
    動的時候就已經換鞋子了云云（原審卷第34、81-82頁）。
    被告雖供稱其是因酒後為避免遭警方攔查，因此駕車行經○○
    國小，欲運動退酒，並因踩到狗屎而於途中換鞋云云；但查
    ，該仿冒包既放有被告運動欲更換的衣服及鞋子，則其於踩
    到狗屎更換鞋子時，豈會將更換後之踩到狗屎之鞋子直接放
    入該仿冒包，如此無異使其乾淨的衣服有沾到狗屎之虞，其
    所辯已難採信。
　２經比對被告行走路徑之街景（警卷第20頁第1張照片為去程，
    第2張照片為回程，原審卷第57頁照片為去程）與本院當庭
    以GOOGLE地圖顯示告訴人住處街景圖（本院卷第121-122頁
    ，該轉角空地廣告處後方即為告訴人住處），可見被告當日
    確有行經告訴人住處附近，亦如前述；又經本院勘驗被告在
    事發地點附近行走路線之監視錄影畫面，其當日斜背之包包
    係屬高度（長）較短，寬度較寬的側背包（本院卷第83頁）
    ，而被告所稱當日攜帶之仿冒包則為一高約35公分，寬約25
    公分之包包，為被告供述在卷（警卷第4頁），並有該仿冒
    包照片在卷可稽（原審卷第89頁），可見該仿冒包是一長型
    之包包。另經原審勘驗該仿冒包結果：該仿冒包外型花紋與
    警卷第23頁所示告訴人失竊之包包外觀相同，大小亦相近，
    惟手把部分二者略有不同，被害人之手把是外扣於包包外緣
    ，被告所提出之包包手把外扣是繫於包包内側，外部看不到
    ，有勘驗筆錄可稽（原審卷第80頁）。依被告所辯其去程是
    將鞋子及衣服放進該仿冒包，再將仿冒包放入其斜背包，已
    如上述。則比對該仿冒包之樣式、體積大小，與監視錄影翻
    拍照片顯示之被告事發時斜背包包之樣式、體積大小及鼓起
    程度，暨被告回程時手持或以左手抱著所謂仿冒包與斜背包
    包之比例（警卷第19-20頁，原審卷第57-65頁），該仿冒包
    在裝有鞋子及衣服之情況下，能否放入被告斜背之包包，且
    外觀上看不出有鼓鼓等太大的異常，顯非無疑。
　３被告於本院供述其到○○國小時腳穿運動鞋（閩南語所說的「
    撲色」），沿○○國小牆壁外行走，有走到現場圖（原審卷第
    45頁）上紅字所寫的「被害人家」住處的位置，因踩到狗屎
    換了一雙材質比較軟的鞋子（本院卷第78-81頁）。但經本
    院當庭播放該監視錄影畫面結果（本院卷第83頁，截圖見本
    院卷第89頁），監視錄影畫面時間顯示18：00：43畫面中被
    告所穿的鞋子與其回程穿的鞋子樣式類似（警卷第21編號7
    照片），而被告亦供稱該監視錄影畫面顯示其所穿的鞋子是
    閩南語所稱「撲色」，與警卷第21頁編號7、8回程時左手抱
    著包包之照片，其所穿的鞋子外型是一樣的，只是後來穿的
    這雙材質是比較輕的（本院卷第83-84頁）。則被告去程、
    回程所穿的鞋子外觀既無不同，是否如被告所辯因踩到狗屎
    而換鞋，亦非無疑。況被告既供稱其攜帶另外一雙鞋子是因
    要運動云云（本院卷第85頁），但被告當時已穿球鞋，衡情
    又何須再攜帶另外一雙球鞋？再依被告供述其踩到狗屎位置
    是在現場圖紅框位置，換鞋地點是在現場圖綠框位置（均見
    原審卷第45頁，被告供述見本院卷第81-82頁），又核與被
    告於本院審理中以GOOGLE街景圖顯示時，供稱其是在（200
    餘公尺外）進學路右側停車場那邊換鞋子云云（本院卷第10
    1-102頁，街景圖見本院卷第123頁）不符。
  ４綜合被告歷次供述及監視錄影畫面，其所辯是到○○國小附近
    運動或散步退酒，因踩到狗屎而自斜背包包內取出與告訴人
    失竊相類之仿冒包，將仿冒包內備用鞋子拿出更換後，再手
    持或手抱該仿冒包往回走等情節，既有上開不可信或先後不
    符之處，其所辯亦悖於常理，難以採信。
　㈣是本院審酌告訴人之指訴、上開監視器錄影畫面、告訴人住
    處遭人侵入竊盜之方式，及被告供述不足採信之處，被告於
    告訴人住處遭人侵入竊盜之期間，確有行經告訴人住處，且
    告訴人住處旁為一空地，接近被告行走路線的道路，竊賊可
    經由該空地攀爬侵入告訴人住處，又如上述。被告去程未手
    持與告訴人失竊之外觀相似之GUCCI包款，但於返回時其左
    手已持有相類包款等情相互勾稽，堪認被告確有以事實欄所
    載之方式，毀越告訴人住處2樓主臥室浴室窗戶，侵入竊得
    事實欄所示物品，且其回程時左手所持或手抱之包款，應是
    告訴人失竊的GUCCI包等事實，被告所辯，顯係事後卸責之
    詞，不足採信。本件事證明確，被告加重竊盜之犯行，堪以
    認定。
三、論罪部分：
　㈠按刑法第321條第1項第2款所稱門窗，係指門戶、窗扇而言。
    門鎖如裝置於門內，構成門戶之一部，毀壞構成門扇之一部
    之電動鎖及喇叭鎖，係毀壞門扇之行為，毀壞附加於門上之
    掛鎖，則屬毀壞安全設備（最高法院45年台上字第1443號、
    55年台上字第547號判決意旨參照）。所謂「毀越」，係指
    毀損或踰越，兩者係屬不同之行為態樣。查，被告以事實欄
    所示方式毀越告訴人住處2樓主臥室浴室窗戶，侵入告訴人
    住處竊盜，核其所為，係犯刑法第321條第1項第1款、第2款
    之毀越窗戶侵入住宅竊盜罪。
　㈡被告有事實欄所載經法院論罪科刑、執行完畢之前科紀錄，
    有臺灣高等法院被告前案紀錄表可按，其於受有期徒刑執行
    完畢後，5年以內故意再犯本案有期徒刑以上之罪，為累犯
    。審酌被告前所犯之罪與本案同為竊盜案件，其經入監執行
    完畢後，仍未能警惕避免再犯，顯見被告刑罰反應力薄弱，
    而有特別之惡性，經衡酌司法院釋字第775號解釋意旨後，
    認依累犯加重其最低本刑，並無致其所受刑罰超過罪責之情
    形，爰依刑法第47條第1項規定加重其刑。
四、撤銷改判之理由：
　㈠原審疏未詳查，遽為被告無罪判決之諭知，顯有不當。檢察
    官上訴以此指摘原判決不當，為有理由，應由本院將原判決
    予以撤銷改判。
　㈡茲以行為人之責任為基礎，審酌被告除上開構成累犯之前科
    外，另有多次竊盜經法院判處罪刑確定之前科紀錄，有臺灣
    高等法院被告前案紀錄表可按，其素行不佳；其不思正當途
    徑賺取所得，恣意為本案毀壞窗戶侵入住宅竊盜犯行，漠視
    他人財產法益，足認其欠缺法紀觀念及自我控制能力，侵害
    他人財產安全及影響社會治安，其犯罪之動機、目的、手段
    、所生危害，竊盜所得財物之價值，犯後否認且未賠償告訴
    人損害，徵得告訴人諒解之態度，兼衡其自陳國中畢業之智
    識程度，現與同居人從事買賣二線品牌化妝品，每月營收獲
    利約10萬元，喪偶、育有3個女兒、1個兒子，均已成年，現
    與同居人同住等家庭生活、經濟等一切情狀，量處如主文所
    示之刑，以資懲儆。
  ㈢沒收部分：
　　被告竊得如事實欄所示之黃金項鍊6條（價值約7萬元）、鑽
    石項鍊3條（價值約6萬元）、結婚鑽石對戒1對（價值約5萬
    元）、萬寶龍鋼筆1支（約1萬元）及GUCCI手提包1個（約值
    1萬元），均係本案之犯罪所得，雖未扣案，仍應依刑法第3
    8條之1第1項、第3項規定諭知沒收，於全部或一部不能沒收
    或不宜執行沒收時，追徵其價額。
據上論結，應依刑事訴訟法第369條第1項前段、第364條、第299
條第1項前段（僅引用程序法），判決如主文。
本案經檢察官徐書翰提起公訴，檢察官吳梓榕提起上訴，檢察官
柯怡伶到庭執行職務。
中　　華　　民　　國　　109 　年　　10　　月　　28　　日
                  刑事第一庭    審判長法  官  楊清安
                                      法  官  蕭于哲
                                      法  官  陳珍如 
以上正本證明與原本無異。
如不服本判決應於收受送達後20日內向本院提出上訴書狀，其未
敘述上訴理由者，並得於提起上訴後20日內向本院補提理由書（
均須按他造當事人之人數附繕本）「切勿逕送上級法院」。
　　　　　　　　　　　　　　　　　　　書記官  盧建元
中　　華　　民　　國　　109 　年　　10　　月　　28　　日

附錄本判決論罪科刑法條：
中華民國刑法第321條
犯前條第1項、第2項之罪而有下列情形之一者，處6月以上5年以
下有期徒刑，得併科50萬元以下罰金：
一、侵入住宅或有人居住之建築物、船艦或隱匿其內而犯之。
二、毀越門窗、牆垣或其他安全設備而犯之。
三、攜帶兇器而犯之。
四、結夥三人以上而犯之。
五、乘火災、水災或其他災害之際而犯之。
六、在車站、港埠、航空站或其他供水、陸、空公眾運輸之舟、
    車、航空機內而犯之。
前項之未遂犯罰之。